【裁判字號】    92,訴易,83
【裁判日期】    921224
【裁判案由】    侵權行為損害賠償
【裁判全文】
臺灣高等法院臺中分院民事判決  九十二年度訴易字第八三號
      原      告  丁○○
      訴訟代理人  甲○
      原      告  丙○○
      被      告  戊○○
      訴訟代理人  乙○○
右當事人間因請求侵權行為損害賠償事件，本院判決如左︰
    主  文
被告應給付原告丁○○新臺幣貳萬元，及自九十二年九月二十三日起，至清償日止
，按年息百分之五計算之利息。
被告應給付原告新臺幣貳仟元，及自九十二年九月二十三日起，至清償日止，按年
息百分之五計算之利息。
原告其餘之訴駁回。
訴訟費用由被告負擔五分之一，餘由原告丁○○、丙○○負擔。
    事實及理由
壹、訴訟要旨：
一、本件原告丁○○、丙○○起訴主張：緣民國（下同）九十一年八月一日十八時五
    十分許，原告丁○○及其夫原告丙○○因被告戊○○（查被告戊○○為丁○○兄
    嫂）屢次將原告等置於彰化縣和美鎮○○路九號（隔鄰為十一號）庭院中之曬衣
    架連同所晾之衣物推倒在地，而相偕至住於隔壁之被告家門口，欲與被告理論，
    雙方遂發生爭執，被告竟拾起金桔樹盆下之磚塊欲毆擊丁○○，適原告陳麒覷見
    ，乃伸手奪下被告所持磚塊，然被告所持磚塊被奪下同時，被告竟一拳擊向原告
    劉宋妃頭臉部，原告劉宋妃盛怒之下逐與戊○○扭打成一團，二人並因而雙雙倒
    地，倒地後仍未罷手，翻翻滾滾達七、八公尺遠。而被告夫之乙○○原欲上前助
    拳，乃經原告丙○○拉住，二人並因此發生拉扯，適丙○○及乙○○之二叔陳達
    宗見狀，遂勸開丙○○與陳達宗，而原告丙○○於拉開丁○○時，則反遭被告趁
    機抓傷右手及雙腕，原告丁○○亦與被告扭打（互毆），而受有雙肘及左手多處
    挫擦傷、左上臂挫傷瘀青、後頸部及右前臂抓傷等傷，為此依侵權行為之法律關
    係，請求非財產之損害，並求為判決：
    (一)被告應給付原告丁○○新臺幣（下同）十五萬元，及自起訴狀繕本送達之翌日
      起，至清償日止，按年息百分之五計算之利息。(二)被告應給付原告丙○○新臺
      幣五千元，及自起訴狀繕本送達之翌日起，至清償日止，按年息百分之五計算
      之利息等詞。
二、被告戊○○則以：否認曾於上開時、地毆傷原告丁○○、丙○○二人，為此求為
    判決駁回原告丁○○、丙○○之訴。
貳、得心證之理由：
一、本件原告主張：兩造因曬衣架的擺放位置問題發生爭執，被告於前開時地，毆傷
    原告丁○○（查丁○○與戊○○為互毆）、丙○○二人乙節，迭經原告丁○○、
    丙○○於刑案中（即台灣彰化地方法院檢察署九十二年度調偵字第八七號、原審
    九十二年度易字第三八四號、本院九十二年度上易字第一五四一號），指訴歷歷
    ，並經證人即陳達宗於刑庭中證稱「當時兩個男生（按即丙○○、乙○○）、兩
    個女生（按即丁○○、戊○○）在對打」等語（詳見本院九十二年度上易字第一
    五四一號刑案卷第八十三頁），復有丁○○、丙○○診斷書二紙為證（見附民卷
    第七、八頁），自堪信為真實。且被告毆傷原告丁○○、丙○○犯行，業經本院
    九十二年度上易字第一五四一號刑事判決（含原審九十二年度易字第三八四號）
    認定無誤，且判處傷害罪刑在案確定在案，此經本院調閱上開偵、審卷宗，審閱
    無誤。
二、被告雖否認於上開時、地毆傷原告丁○○、丙○○，並抗辯，當時係被告丁○○
    及丙○○先動手打人，伊為擺脫二人之不斷毆打，而在掙脫過程中傷及被告丁○
    ○及丙○○，係正當防衛之行為云云。惟按：彼此互毆，必以一方初無傷人之行
    為，因排除對方不法之侵害而加以還擊，始得以正當防衛論，而無從分別何方為
    不法侵害之互毆行為，即不得主張防衛權（參照最高法院八十九年度第三二五九
    號判決）。查戊○○固指陳係丁○○及丙○○先動手毆打等語，然丁○○、丙○
    ○則另指陳係被告戊○○先拿磚塊欲打丁○○，雙方才開始互毆等語；雙方前開
    供詞雖互有出入，惟本件傷害案件之發生肇始於雙方因曬衣架之擺設問題發生口
    角，此為丁○○、丙○○與戊○○三人所自承，本件雙方既先發生口角在先，隨
    後即發生肢體衝突，則雙方於爭執開始後即生傷害對方之犯意始進而互毆，應足
    認定，且依丁○○所提出之診斷證明書觀之，其受有左上臂挫傷淤青、後頸部及
    右前臂抓傷等傷害，與其所指陳當時係與戊○○互毆因而受傷之情節相符，堪以
    採信，是戊○○抗辯係正當防衛云云，自不足採。
三、被告不法侵害原告丁○○、丙○○之身體，既經認定，對於原告丁○○及丙○○
    因而所受之損害，自應負賠償責任，茲所應審酌者，為原告等所得請求被告賠償
    之金額，爰分述如左：
  (一)精神慰藉金丁○○十五萬元、丙○○五千元部分；查原告丁○○、丙○○受傷多
    處，肉體、精神確受痛若，本院斟酌原告丁○○學歷為高中畢業，職業家管，財
    產有機車一輛，小貨車一輛，小轎車一輛，存款十幾萬元；原告丙○○學歷為高
    中畢業，職業水電行老闆，月入約十萬元，財產有小貨車一輛，房屋一棟，存款
    約五十萬元；被告學歷為國中畢業，職業全興方向盤公司擔任作業員，月入約兩
    萬元，財產有休旅車一輛等實際情況，暨原告丁○○、丙○○二人傷勢並非嚴重
    ，及兩造之身分、地位、經濟能力等，認為原告丁○○、丙○○分別請求十五萬
    元、五千元，尚嫌過高，應予核減為原告丁○○二萬、原告丙○○二千元，方屬
    公允，逾此數額之請求，為無理由。
  (二)綜上所述，原告丁○○、丙○○基於侵權行為之損害賠償請求權，請求被告賠償
    原告原告丁○○二萬元、原告丙○○二千元，及自起訴狀繕本送達之翌日（查起
    訴狀繕本於九十二年九月十二日寄存於警局，並自該日起十日生效即同月二十二
    日生效，生效後翌日為同月二十三日）即九十二年九月二十三日起，至清償日止
    ，依法定利率計算之遲延利息部分，洵屬正當，應予准許。逾此部分所為之請求
    ，為無理由，應予駁回。
四、假執行之宣告：
    查按不得上訴第三審案件，其經第二審判決即告確定，自無宣告假執行或免為假
    執行之必要，併此明。
參、結論：本件原告之訴，為一部有理由，一部無理由，依民事訴訟法第七十八條、
    第七十九條但書、第八十五條第一項前段、第四百六十三條，判決如主文。
中      華      民      國    九十二    年     十二     月    二十四    日
~B1民事第六庭審判長法  官  吳火川
~B2                法  官  饒鴻鵬
~B3                法  官  陳繼先
右為正本係照原本作成。
不得上訴。
~B                書記官  劉建智
中      華      民      國    九十二    年     十二     月    二十五    日
                                                                        Ｙ


司法院資訊處製作；財團法人民間司法改革基金會備份。
